【裁判字號】    98,台上,657
【裁判日期】    980212
【裁判案由】    妨害自由
【裁判全文】
最高法院刑事判決              九十八年度台上字第六五七號
上  訴  人  甲○○
選任辯護人  黃勇雄律師
上列上訴人因妨害自由案件，不服台灣高等法院高雄分院中華民
國九十五年五月二十二日第二審判決（九十四年度上訴字第一八
五九號，起訴案號：台灣高雄地方法院檢察署九十三年度偵緝字
第二五九二號），提起上訴，本院判決如下：
    主  文
上訴駁回。
    理  由
按刑事訴訟法第三百七十七條規定：上訴於第三審法院，非以判
決違背法令為理由，不得為之；是提起第三審上訴，應以原判決
違背法令為理由，係屬法定要件。如果上訴理由書狀並未依據卷
內訴訟資料具體指摘原判決不適用何種法則或如何適用不當，或
所指摘原判決違法情事，顯與法律規定得為第三審上訴理由之違
法情形不相適合時，均應認其上訴為違背法律上之程式，予以駁
回。原判決依憑證人盧藏成、李極步、吳惠明、王昌緯、郭進興
於本件第一審、原審之證述，及前於王昌緯被訴妨害自由案件歷
審中（第一審法院八十九年度訴字第三九八號、原審八十九年度
上訴字第一四二五號、九十二年度上更(一)字第二九六號）之證詞
，暨診斷證明書等卷證資料，本於事實審法院之推理作用，認定
上訴人有其事實欄所載之犯行，因而撤銷第一審之科刑判決，改
判仍依行為時連續犯規定，論上訴人以共同連續以非法方法剝奪
人之行動自由罪，處有期徒刑壹年肆月。已詳細說明其所憑證據
及認定之理由；對於上訴人所為當時是叫盧藏成、李極步上車，
沒有強押二人上車之辯解，如何不可採，於理由內逐一指駁，俱
有卷存之證據資料可資覆按。從形式上觀察，原判決並無違背法
令情形。又採證認事係屬事實審法院之職權，而法院憑以認定犯
罪事實之證據，並不以直接證據為限，即綜合各種間接證據，本
於推理作用，為其認定犯罪事實之基礎，如不違背經驗法則與論
理法則，亦非法所不許。又共同正犯犯意之聯絡並不限於事前有
所謀議，即僅於行為當時有共同犯意之聯絡者，亦屬之，且其表
示之方法，亦不以明示通謀為必要，即相互間有默示之合致，亦
無不可。原判決已詳敘上訴人、王昌緯、吳惠明、郭進興共同基
於剝奪他人行動自由之概括犯意聯絡之旨及如何分擔犯罪之實行
，中途郭進興先行下車離去，理由內已就上訴人與王昌緯等人剝
奪告訴人行動自由之動機與目的等構成犯罪原因事實，及上訴人
如何與王昌緯、吳惠明、郭進興等有犯意聯絡，並分擔實行部分
犯罪行為為明白之論斷，經核並無違經驗法則及論理法則，自難
任指為違法。而證據係由法院自由判斷，盧藏成、李極步供證之
細節雖稍有出入，但對上訴人妨害行動自由犯行基本事實之陳述
與真實性無礙，原審本於審理所得之心證，就其指證認為確實可
信予以採取，原非法所不許。上訴意旨置原判決明確論斷於不顧
，仍執陳詞以原判決未敘明認定共同謀議及行為分擔所憑之證據
及理由，告訴人之指訴前後不一，無其他證據可認與事實相符云
云，對原審取捨證據及證據證明力判斷之審判職權行使，任憑己
見，或就同一證據資料為相異之評價，或就不影響於判決本旨事
項再為事實上之爭辯，均與法律規定得為第三審上訴理由之違法
情形，不相適合。至於多數證人前後供述彼此不能相容，則採信
其中一證人之全部或部分證言時，當然排除其他部分之證言，此
為法院取捨證據法理上之當然結果，縱未於判決理由內說明捨棄
他部分證言，而僅說明採用某部分證言之理由，於判決本旨亦無
影響，此與判決不備理由尚有未合。原判決既採盧藏成、李極步
之證述，認其等分別經上訴人、郭進興二人及上訴人一人強拉上
車，未採同案被告吳惠明、王昌緯對上訴人有利之供述，雖未敘
明取捨之心證理由，然尚不足以動搖原判決認定犯罪事實之基礎
，於判決不生影響，依刑事訴訟法第三百八十條規定，不得據為
適法之第三審上訴理由。另案發當日，是否由吳惠明邀約喝酒，
與認定上訴人是否係本件主謀；被害人否認上訴人質問有無教唆
他人向其尋釁，與其等遭恐嚇時是否心生畏懼，暨被害人二人行
動自由是否被剝奪，繫於有無違反其等意願上車，與當時是否已
祭拜完畢或是否經上訴人按鈴始出來，並無必然關聯。上訴意旨
徒以案發當天，係由吳惠明邀約喝酒，上訴人非本件主謀；被害
人既否認上訴人質問，應無心生畏懼，且當時已祭拜完畢，經上
訴人按鈴始出來，係自願搭車同行等自己之說詞，指原判決有理
由矛盾之違法，難認已符合首揭法定之第三審上訴要件。再原判
決認定盧藏成、李極步二人分別於民國八十八年九月九日下午一
時許、同日下午二時許被強拉上車，迄同年月十日上午一時許、
二時許，上訴人、王昌緯、吳惠明三人始行釋放，前後剝奪盧藏
成行動自由達十三小時，剝奪李極步之行動自由亦達十二小時之
久，而原判決援引吳惠明於第一審證稱：當時在山上（阿公店水
庫山區）停留時間約一至二小時等語，係就停留在阿公店水庫山
區之時間而言，非指剝奪盧藏成、李極步行動自由之全部時間，
上訴意旨指摘原判決有證據上理由矛盾之違法云云，洵與得執為
第三審上訴理由之違法情形，不相適合。其餘上訴意旨所指各節
，或為單純事實之爭執；或不影響全部犯罪事實之認定而可認於
原判決之主旨有影響之枝節問題，均難認已符合首揭法定第三審
上訴之要件。其上訴違背法律上之程式，應予駁回。
據上論結，應依刑事訴訟法第三百九十五條前段，判決如主文。
中    華    民    國  九十八  年    二    月   十二   日
                      最高法院刑事第九庭
                          審判長法官  洪  文  章
                                法官  王  居  財
                                法官  郭  毓  洲
                                法官  黃  梅  月
                                法官  邱  同  印
      本件正本證明與原本無異
                                      書  記  官
中    華    民    國  九十八  年    二    月   十七   日
                                                     ｍ


司法院資訊處製作；財團法人民間司法改革基金會備份。
